臺灣高雄地方法院刑事判決　　　　　　 94年度交訴字第157號
公　訴　人　臺灣高雄地方法院檢察署檢察官
被　　　告　甲○○
上列被告因公共危險等案件，經檢察官提起公訴（94年度偵字第
17841 、19252 號），嗣因被告就被訴事實為有罪之陳述，經聽
取當事人之意見後，本院合議庭裁定由受命法官改依簡式審判程
序獨任審理，判決如下：
    主  文
甲○○服用酒類，不能安全駕駛動力交通工具而駕駛，處有期徒
刑月；又因過失致人於死，處有期徒刑拾月；又駕駛動力交通
工具肇事，致人死而逃逸，處有期徒刑捌月。應執行有期徒刑壹
年捌月。緩刑年。
    事  實
一、甲○○未考領有適當駕駛執照，且明知服用酒類足以造成不
　　能安全駕駛動力交通工具之危險，竟於民國94年8 月3 日下
    午5 時許起至同日晚上7 時許止，在高雄縣三民鄉○○村○
    區○○路旁，獨自飲用米酒1 瓶，雖其視覺及行為反應能力
    有所降低，已達不能安全駕駛動力交通工具之程度，仍於飲
    酒之後勉強駕駛車號為E3—2401號自小貨車，從該處出發，
    欲返回高雄縣三民鄉民生村大光巷102 號住處，至同日晚上
    7 時30分許，沿高雄縣三民鄉大光巷由南向北方向行駛，途
    經該巷125 號往北50公尺處，本應注意飲用酒類後其吐氣所
    含酒精濃度超過每公升0.25毫克以上者，不得駕駛動力交通
    工具，汽車行駛時，駕駛人應注意車前狀況，並隨時採取必
    要之安全措施，而依當時駕駛環境係陰天夜間有照明，柏油
    路面乾燥平坦、無障礙物，交通動線為直行上坡，駕駛視詎
    良好，而按當時狀況並無不能注意之情事，詎其仍冒然行駛
    在上開巷道，並疏於注意在前方由南向北行走之乙○○、丙○○母子，甲○○因受酒精影響其視覺及行動反應能力，待
    其驚覺上開情狀已不及煞車而追撞乙○○與杜貴瑞2 人，致
    乙○○騰空彈起撞擊汽車右前擋風玻璃後墜地，受有腹部鈍
    挫傷併胰臟挫傷、肝門靜脈撕裂傷、臚內出血、主動脈剝離
    等傷害，丙○○則受有頭部外傷併腦震盪、頸部腰部挫傷（
    起訴書贅載糖尿病控制不良）等傷害（丙○○傷害部分業經
    告訴人於本院審理時撤回告訴）；甲○○肇事致乙○○、丙○○2 人分別受有上揭傷害後，在未前往察看照護，亦未協
    助將乙○○、丙○○2 人送醫之情形下，竟另行基於肇事逃
    逸之犯意，即駕車離開肇事現場，適有現場目擊者林嘉威報
    警處理，經警於同日晚上7 時40分許，循線在高雄縣三民鄉
    民生村大光巷37號前攔停上開自小貨車，並於同日晚上11
    時14分許，以酒精測試器對甲○○檢測，仍測得其呼氣酒精
    濃度測定值為每公升0.49毫克而查獲。乙○○經送醫救治，
    仍延至94年8 月5 日晚上7 時17分許死亡，
二、案經丙○○訴由高雄縣政府警察局六龜分局報告臺灣高雄地
    方法院檢察署檢察官偵查起訴。
    理  由
壹、程序方面：
    按除被告所犯為死刑、無期徒刑、最輕本刑為3 年以上有期
    徒刑之罪或高等法院管轄第一審案件者外，於法院行準備程
    序進行中，被告先就被訴事實為有罪之陳述時，審判長得告
    知被告簡式審判程序之旨，並聽取當事人、代理人、辯護人
    及輔佐人之意見後，裁定進行簡式審判程序；又簡式審判程
    序之證據調查，不受刑事訴訟法第159 條第1 項、第161 條
    之2 、第161 條之3 、第163 條之1 及第164 條至第170 條
    規定之限制，刑事訴訟法第273 條之1 第1 項、第273 條之
    2 分別定有明文。被告甲○○所為係犯死刑、無期徒刑、最
    輕本刑為3 年以上有期徒刑以外之罪，其就被訴事實為有罪
    之陳述，經本院告知簡式審判程序之旨，並聽取公訴人及被
    告之意見後，合議庭裁定由受命法官獨任進行簡式審判程序
    ，依刑事訴訟法第273 條之2 之規定，證人林嘉威、丙○○
    於警詢中之陳述及警方製作之道路交通事故調查報告、醫院
    製作之診斷證明書等，本院自可採為證據，先此敘明。
貳、實體方面：
一、訊據被告甲○○對於無照並飲酒駕車，不慎撞及被害人，並
    於肇事後並逃逸等犯罪事實均坦承不諱，核與證人即被害人
    丙○○、現場目擊被告駕車逃逸之林嘉威於警詢證述情節大
    致相符，並有勘察採證照片10幀、以及道路交通事故調查報
    告表、現場圖、酒精測試報告各1 份在卷可憑。而被害人乙○○因傷致死之事實亦有長庚紀念醫院94年8 月5 日診字第
    30076 號診斷證明書、及台灣高雄地方法院檢察署相驗屍體
    證明書及94年度相字第1411號驗斷書各1 份附卷可查，被告
    自白與事實相符，堪以採為認定犯罪事實之證據。
二、按人之呼氣酒精濃度每公升達0.55毫克時，平衡感與判斷力
    障礙度增高，會有精神錯亂，平衡感受損等現象，其肇事率
    為正常人之10倍，被告酒後駕車經測得其吐氣酒精濃度，已
    達每公升0.49毫克，有酒精濃度測定值1 紙在卷可參，而被
    告因而肇事，足認被告確因酒醉而致使駕駛判斷力欠佳，已
    達無法正常且安全駕駛動力交通工具之程度，是被告上揭服
    用酒類不能安全駕駛動力交通工具而駕駛之犯行，應堪認定
    。
三、次按汽車駕駛執照為駕駛汽車之許可憑證，由駕駛人向公路
    監理機關申請登記，考驗及格後發給之，是以無駕駛執照不
    得駕車。復按汽車駕駛人飲用酒類或其他類似物後其吐氣所
    含酒精濃度超過每公升0.25毫克或血液中酒精濃度超過0.
    05% 以上者，不得駕車；汽車行駛時，駕駛人應注意車前
    狀況，並隨時採取必要之安全措施，道路交通安全規則第50
    條第1項 、第114 條第2 款、第94條第3 項分別定有明文，
    此為公眾週知之基本交通安全規則，被告駕駛車輛本應具有
    前揭注意義務，依當時客觀情形係夜間有照明，柏油路面乾
    燥平坦、無障礙物，交通動線為直行上坡，駕駛視距良好之
    情況，有上開道路交通事故調查報告表、現場圖可佐，被告
    竟仍飲用酒類致其吐氣所含酒精濃度達每公升0.49毫克後，
    駕駛牌照號碼E3—2401號自小貨車在高雄縣三民鄉大光巷行
    駛，又疏未注意前方之被害人乙○○，而未採取必要之安全
    措施，冒然繼續行駛通過而肇致本件道路交通事故，被告就
    本件道路交通事故之發生，具有過失，要屬無疑。又被害人
    乙○○因本件道路交通事故致受有腹部鈍挫傷併胰臟挫傷、
    肝門靜脈撕裂傷、臚內出血、主動脈剝離等傷害，經送醫急
    救後，於94年8 月5 日晚上7 時17分許，因顱內出血不治死
    亡，業經臺灣高雄地方法院檢察署檢察官督同法醫師相驗明
    確，有相驗屍體證明書、驗斷書各1 份在卷可憑，則被告上
    開過失行為與被害人死亡結果間，具有相當因果關係，被告
    過失致死犯行洵堪認定。
四、被告駕駛牌照號碼E3—2401號自小貨車，於94年8 月3 日晚
    上7 時30時分許，行經高雄縣民生鄉大光巷時，不慎撞擊在
    前步行之乙○○、丙○○，致使乙○○受有腹部鈍挫傷併胰
    臟挫傷、肝門靜脈撕裂傷、臚內出血、主動脈剝離等傷害，
    因而死亡，丙○○受有頭部外傷併腦震盪、頸部腰部挫傷等
    傷害後，被告未下車採取救護行為以及報警處理，即自駕車
    逃逸，嗣為證人林嘉威報警處理，經警方於同日晚上11時14
    分，在高雄縣三民鄉民生村大光巷37號攔截查獲等情，則據
    證人林嘉威於警詢證述甚詳，被告亦供承確有肇事逃逸之事
    實，而堪認定。
五、核被告所為，係犯刑法第185 條之3 之服用酒類，不能安全
    駕駛動力交通工具而駕駛罪、第276 條第1 項之過失致死罪
    、第185 條之4 之肇事逃逸罪。又本件肇事時被害人乙○○
    固未當場死亡，經送醫延至二日後不治死亡，惟死亡與肇事
    受傷有相當因果關係，並無其他外力介入或延誤送醫，即被
    害人死亡係被告肇事直接引起，自應論處肇事致人死亡逃逸
    罪責，附此敘明。被告無駕駛執照並酒醉駕車，因而致被害
    人死亡，依法應負前開過失致死刑事責任，依道路交通管理
    處罰條例第86條第1 項之規定，就過失致死部分，加重其刑
    。被告所犯上開3 罪間，犯意各別，構成要件互異，侵害之
    法益亦不相同而為個別獨立之行為，應予分論併罰。爰審酌
    被告無駕駛執照，竟酒後駕車對公眾交通安全造成相當程度
    危害，且因未遵守道路交通規則肇致本件道路交通事故，造
    成被害人死亡之無法彌補之損害，被告駕車肇事後，未為救
    護，逕自駕車逃逸，罔顧人命安全，原不宜輕罰，惟念及被
    告犯後坦承犯行，態度尚稱良好，且與被害人家屬達成和解
    ，取得被害人家屬之諒解，有和解書1 份附卷可稽，而被告
    係原住民，且生活貧困，與被害人屬同鄉且親戚，犯後甚具
    悔意，亦經上開和解書載明等一切情狀，分別量處如主文所
    示之刑及定其應執行刑。被告前於83年間因竊盜罪，經法院
    判處有期徒刑9 月確定，於84年3 月31日縮刑期滿執行完畢
    ，其前受有期徒刑以上刑之宣告，執行完畢5 年以內未曾受
    有期徒刑以上刑之宣告，有台灣高等法院被告前案紀錄表在
    卷可查，本院認被告係一時輕忽，偶罹刑典，經此偵、審教
    訓，應知謹慎而無再犯之虞，爰併予宣告緩刑3 年，以啟自
    新。
六、公訴意旨另以，被告於94年8 月3 日晚上7 時30分許，在高
    雄縣三民鄉大光巷因過失駕車撞及告訴人丙○○成傷，涉有
    刑法第277 條第1 項之過失傷害罪部分，因過失傷害罪依同
    法第287 條前段之規定，須告訴乃論。茲因被告於本院審理
    中已與告訴人丙○○達成和解，且由告訴人撤回本件傷害之
    告訴，此有刑事撤回告訴狀1 紙附卷足稽，原應為不受理之
    諭知，惟因公訴人認被告所涉此部分過失傷害犯行，與前揭
    論罪之過失致死罪部分，有想像競合犯之裁判上一罪關係，
    爰不另為不受理判決之諭知，附此敘明。
據上論斷，應依刑事訴訟法第273 條之1 第1 項、第299 條第1
項前段，道路交通管理處罰條例第86條第1 項，刑法第185 條之
3 、第276 條第1 項、第185 條之4 、第51條第5 款、第74條第
2款，罰金罰鍰提高標準條例第1 條前段，判決如主文。
本案經檢察官丁○○到庭執行職務。
中　　華　　民　　國　　94　　年　　12　　月　　30　　日
                  交通法庭  法　官  蔡廣昇
以上正本證明與原本無異。
如不服本判決，應於判決送達後10日內，向本院提出上訴狀。
中　　華　　民　　國　　94　　年　　12　　月　　30　　日
                            書記官  趙美玲
附錄本案論罪科刑法條全文：
刑法第185條之3
服用毒品、麻醉藥品、酒類或其他相類之物，不能安全駕駛動力
交通工具而駕駛者，處1 年以下有期徒刑、拘役或30,000元以下
罰金。
刑法第276 條第1項
因過失致人於死者，處2 年以下有期徒刑、拘役或2 千元以下罰
金。
刑法第185 條之4
駕駛動力交通工具肇事，致人死傷而逃逸者，處6 月以上5 年以
下有期徒刑。
